【裁判字號】    99,台上,5434
【裁判日期】    990831
【裁判案由】    偽造文書
【裁判全文】
最高法院刑事判決            九十九年度台上字第五四三四號
上訴人  台灣高等法院台中分院檢察署檢察官
被  告  甲○○
                
              
        乙○○
                
              
              
上列上訴人因被告等偽造文書案件，不服台灣高等法院台中分院
中華民國九十七年十一月六日第二審判決（九十七年度上訴字第
七九三號，起訴案號：台灣台中地方法院檢察署九十五年度偵字
第一八八九０號），提起上訴，本院判決如下：
    主  文
上訴駁回。
    理  由
按刑事訴訟法第三百七十七條規定：上訴於第三審法院，非以判
決違背法令為理由，不得為之。是提起第三審上訴，應以原判決
違背法令為理由，係屬法定要件。如果上訴理由書狀並未依據卷
內訴訟資料，具體指摘原判決不適用何種法則或如何適用不當，
或所指摘原判決違法情事，顯與法律規定得為第三審上訴理由之
違法情形，不相適合時，均應認其上訴為違背法律上之程式，予
以駁回。本件原判決以公訴意旨略稱：被告乙○○、甲○○均為
台中市○○區○○路二段十六號維多利亞社區（下稱系爭社區）
之住戶，該社區地下二、三樓係屬停車空間之專用權分管契約型
態，被告等自民國九十四年五月起至九十五年四月間止擔任該社
區第十一屆管理委員會（下稱管委會）主任委員及一般委員，被
告等因無處停車，竟共同為自己不法之利益，明知於該社區地下
三樓並無編號第五八號、第五九號之停車位（下稱系爭停車位）
，竟趁擔任社區委員之便，以社區安全而進行平面車位及車籍資
料整理，及停車格模糊不清為由，於不詳時間、地點偽造傑信建
設股份有限公司（下稱傑信公司，八十五年間變更登記為光信國
際發展股份有限公司〈下稱光信公司〉）出具之系爭停車位證明
書，趁機於同年十一月間提出該證明書影本，利用重新油漆停車
格線之機會，命不知情之社區總幹事李正興（業經不起訴處分）
分別於編號一八號及四０號後方自行劃上系爭停車位之格線，並
漆上私人車位字樣，幫助被告等竊佔該土地以供自己不法使用。
因認被告等所為，均係犯刑法第二百十條、第二百十六條之行使
偽造私文書及第三百二十條第二項之竊佔罪嫌，二罪間有修正前
刑法牽連犯之裁判上一罪關係；但經原審審理結果，認為不能證
明被告等犯罪，因而維持第一審諭知被告等均無罪之判決，駁回
檢察官在第二審之上訴，並引用第一審判決記載之證據及理由。
係以：公訴人認被告等涉犯上揭罪嫌，無非依告訴人尤夢麒、鄭
江國之指訴，證人林光輝（即傑信公司負責人）於偵查中之證詞
，及林光輝所提出之地下三樓車位平面圖上無系爭停車位，與告
訴人所提出留存於管理委員會之車位圖相符，且被告等於八十三
年間即住於該社區，卻遲至九十四年十一月間才主張擁有系爭停
車位之專用權，有違常情，又無法提出車位證明書之正本各情為
依據。然據被告等均否認被訴犯行，吳家篤辯稱：編號五八號車
位係伊向建造系爭社區房屋之傑信公司換購取得，自八十三年三
月間首批住進系爭社區，即依傑信公司人員之指示使用該車位至
今等語，乙○○辯稱：第五九號車位係伊祖父劉金約於八十二年
間向傑信公司購得，迄九十四年五月間，因祖厝遭竊，於報案及
整理房子時，才發現該車位證明書，約一個星期後伊即向系爭社
區管委會提出報備等語。且查：(1)系爭社區於傑信公司售屋推案
時提供給客戶參考之銷售型錄中，地下三樓停車位平面圖，共編
定五十七個停車位（即編號一至五七號），但尚有二個車位僅劃
車格，未標示編號，亦即共劃有五十九個停車格，此經林光輝承
認確係推案時所設計在卷，而傑信公司申請使用執照之竣工平面
圖則顯示地下三樓僅有五十個停車位，該竣工平面圖係第一審辯
護人自台中市政府工務局閱覽影印而來，該辯護人另稱傑信公司
在銷售房屋時，交給購買者之地下三樓平面圖，僅規劃五十七個
停車位，並提出該平面圖在卷，另有一位住戶洪（文欽）先生所
提供內有系爭停車位格及編號之地下三樓平面圖，以上四種版本
之地下三樓停車位平面圖，與告訴人所提出之車位平面圖均不相
同。該停車位有數種不同版本之情形，復經證人即傑信公司負責
售後服務及補發車位證明書之員工周乃煒，及曾擔任過系爭社區
總幹事之李正興、管委會主任委員吳岡生證述無訛，林光輝並於
第一審證稱：「竣工圖會比較嚴苛，因為大部分的建設公司會在
合理的範圍內安排停車位圖，但是市政府會更嚴苛，所以我不敢
保證一樣，建設公司有一個自行規劃圖，大部分都是按照自行規
劃圖去賣」等語，且周乃煒證稱：伊公司對於住戶請求補發車位
證明，須「在不同的版本裡面去核對，看現在要處理哪戶的問題
，去看看現在在哪個版本裡面有登錄這個車位，找到之後，去跟
管委會比對現在有無哪戶登記使用這個車位，如果已經有人登記
使用，就顯然這個車位有問題」等語，足認不能僅憑告訴人等提
出之平面圖，遽認系爭社區地下三樓自始即如該圖所示並無系爭
停車位之設計及編號。(2)林光輝於偵查中所稱：有交付經各使用
人在自己車位上簽名之「共管圖」給第一次區分所有權人大會所
組成之管委會云云，經告訴人鄭江國、尤夢麒及證人吳岡生、許
世忠（曾任系爭社區管委會監察委員）均證稱未曾見過該林光輝
所稱經住戶簽名之「共管圖」，林光輝該部分所述自屬無憑。(3)
據鄭江國於第一審證稱：伊係買二手的，無停車位證明之正本，
六年前住進系爭社區，當時很亂，住戶比較少，絕大部分住戶都
停在地下二樓，伊也一樣等語，尤夢麒證稱：伊是八十六年一月
住進系爭社區，五八號位置有看過一個好像很模糊的車格，並有
車停放，但該處會被他車擋到，出入不方便，五九號以前沒看過
等語，李正興亦證稱：伊擔任系爭社區總幹事時，因車輛停的很
亂，管委會乃決定每戶可以開放一輛車，停在閒置之地下二樓四
十八個車位，且停車證明不全，經常有人亂停位置，伊有看過吳
家篤停放五八號車位，未見有人使用五九號車位，因該車位不好
停，在重新噴漆前有該車位格但無編號等語，且吳岡生證稱：系
爭社區住戶車位證明很亂，百分之三十以上住戶均未提出正本，
被告二人亦曾經問過伊關於其等之車位究在何處，伊並問過甲○
○，據表示其自交屋後即一直停在目前之五八號車位，並認該車
位就是五八號，至於五九號，因地下三樓只剩下那一小塊未有人
主張之車格，車位很小不好停車，伊就向乙○○表示現在只有這
個車位，如其願意，可以暫定為五九號車位，請其再去跟光信公
司理論，伊看過傑信公司交伊社區之竣工圖，顯示地下三樓有五
十個依法設置之平面車位，後來幾個版本，有到五七號者，有到
五九號者，所以從五０號以後的都是傑信公司私下增設，依伊從
事建築之經驗，這是一種建築陋規，使用執照拿到，就將可利用
空間都劃車格，依竣工圖與現況圖比較，系爭社區至少增加十一
至十二個平面車位，且伊問過這十幾個車主，都是以新台幣（下
同）五十至一百萬元不等價錢購得，包含最早銷售圖交屋時所增
設及後期增設者，都是花錢取得，故伊認系爭停車位亦有其合邏
輯性，但請被告等再向光信公司作確認等語，及證人蔡錦霞（即
第一七號車位住戶）於偵查中及原審證稱：五九號原即劃有停車
格子，沒有編號，後來填上編號等語。綜上足認系爭社區地下三
樓原本就在第五八、五九號位置劃有車位，因從八十三年到九十
四年經過十餘年，大部分車位之格線、號碼已經模糊，才由當時
任總幹事之李正興提議重新漆劃，以杜紛爭，並非被告二人所主
導，其等亦無特別之動作；況依周乃煒、許世忠之證述，其等見
過被告等持有之車位證明書，依格式及書寫方式，應係其公司所
出具，第一審並勘驗各該車位證明書，與其他住戶之車位證明書
相比對，字跡幾乎相同，時間甚為相近，並無證據可資證明系爭
停車位之證明書為偽造。本件並無積極證據足證被告等有上揭被
訴犯行，第一審判決諭知被告等均無罪，核無違誤各等情。經憑
卷內資料，逐一論證說明綦詳。其推理論斷衡諸經驗及論理等證
據法則皆無違背，並不容指為違法。檢察官上訴意旨略稱：證人
洪文欽於被告等遭起訴後，始於原審提出車位平面圖影本，其中
系爭停車位部分均經塗改，又無任何印記足認真實，可信度可疑
，反觀證人林光輝為該建物起造人，對於出售車位之數目及營收
金額自當記憶清晰，且於作證前核對過公司內資料，其證言應屬
可採。原判決卻依證人鄭江國於第一審之證詞，及以案內並無林
光輝所稱車位「共管圖」之存在，而認林光輝之證詞不可採，自
嫌理由不備。又證人周文文持有經光信公司蓋印之車位平面圖中
，並無系爭停車位之編號，此與林光輝所述一致，且洪文欽提出
之上開車位平面圖中，無五四號車位，周文文提出者則有之，告
訴人尤夢麟、鄭江國於審理中並多次提出現場照片，證明被告等
係利用原屬不得停車之黃線標示繪製五九號車位之邊線，及系爭
停車位影響其他車輛之進出，原審未履勘現場以資查明，有調查
職責未盡之違法等語。然系爭停車位之車位位格，係於系爭社區
重劃車格前確經存在，被告等並無偽造各該車位證明書之情事，
俱經原判決論斷詳明，又各該車位之劃設，既非被告等擅自所為
，並不能單憑其劃設之妥當與否，執為認定被告等犯行使偽造私
文書罪之依據，原審未就該部分為無益之調查，自無違誤，不得
執為提起第三審上訴之合法理由。經核其餘上訴意旨，亦係置原
判決所為明白論斷於不顧，仍持已為原判決指駁之陳詞，專憑己
意再事爭辯，或任意指摘原判決違法，難認已符合首揭法定之第
三審上訴要件。本件關於得上訴第三審之行使偽造私文書部分，
其上訴違背法律上之程式，應予駁回。至被告等被訴牽連涉犯竊
佔罪嫌部分，核屬刑事訴訟法第三百七十六條第二款所列不得上
訴第三審之案件，上開行使偽造私文書部分之上訴既不合法而應
從程序上駁回，則竊佔部分已無從併為實體上審判，應一併駁回
。
據上論結，應依刑事訴訟法第三百九十五條前段，判決如主文。
中    華    民    國  九十九  年    八    月  三十一  日
                      最高法院刑事第九庭
                          審判長法官  邵  燕  玲
                                法官  李  伯  道
                                法官  孫  增  同
                                法官  李  英  勇
                                法官  施  俊  堯
本件正本證明與原本無異
                                      書  記  官
中    華    民    國  九十九  年    九    月    九    日
                                                      Ｑ

司法院資訊處製作；財團法人民間司法改革基金會備份。
